【裁判字號】    99,易,17
【裁判日期】    990210
【裁判案由】    重利
【裁判全文】
臺灣彰化地方法院刑事判決              98年度易字第1042號
公  訴  人  臺灣彰化地方法院檢察署檢察官
被      告  甲○○
選任辯護人  林永貹律師
上列被告因重利案件，經檢察官提起公訴（98年度偵字第7238號
、第7405號、第7457號、第7766號）及追加起訴（98年度偵字第
8049號、第8191號、第8510號、第8768號、第10139 號、第1019
6 號），經本院合併審理，被告於準備程序進行中就被訴事實均
為有罪之陳述，本院合議庭裁定改由受命法官獨任以簡式審判程
序審理，判決如下：
    主    文
甲○○犯如附表一所示之重利罪，各處如附表一所示之刑。應執
行拘役壹佰貳拾日，如易科罰金，以新臺幣壹仟元折算壹日。扣
案如附表二編號1 至9 所示之物，均沒收。
    犯罪事實
一、甲○○係設於彰化縣永靖鄉○○路○ 段428 號之「萬國當鋪
    」之實際負責人，竟基於乘他人急迫貸以金錢，而取得與原
    本顯不相當之重利之犯意，以刊登廣告之方式，招徠急需用
    錢之不特定人，俟謝任雄、林瑩甄、蘇建忠、陸維清、謝宗
    奇、陳永隆、許榮茂、吳明珠、鄭株耀、陳銘玉等10人因急
    需用錢且境況急迫，分別於如附表一所示之時間、地點，向
    甲○○借貸如附表一所示之現金，並約定以如附表一所示之
    方式計算利息，且於放款同時先預扣利息，借款者復須簽發
    如附表一所示之本票及提供附表一所示之物品以為擔保，甲
    ○○即以此方式取得與原本顯不相當之重利。嗣於98年8 月
    11日14時30分許，為警在位於彰化縣永靖鄉○○路○ 段428
    號之「萬國當鋪」執行搜索查獲，並扣得其如附表二所示之
    物，而查悉上情。
二、案經彰化縣警察局北斗分局報告臺灣彰化地方法院檢察署檢
    察官偵查起訴及追加起訴。
    理  由
壹、程序方面：
一、追加提起公訴部分：
    按於第一審辯論終結前，得就與本案相牽連之犯罪或本罪之
    誣告罪，追加起訴。又有左列情形之一者，為相牽連之案件
    ：1、一人犯數罪者。2、數人共犯一罪或數罪者。3、數人
    同時在同一處所各別犯罪者。4 、犯與本罪有關係之藏匿人
    犯、湮滅證據、偽證、贓物各罪者，刑事訴訟法第265 條第
    1 項、第7 條分別定有明文。本件被告觸犯重利罪，業經公
    訴人起訴在案，復再因觸犯重利罪，而經公訴人追加起訴在
    案，核係屬就被告1 人犯數罪之相牽連案件追加起訴，自應
    准許，合先敘明。
二、本件被告甲○○所涉為死刑、無期徒刑、最輕本刑為3 年以
    上有期徒刑或高等法院管轄第一審案件以外之罪，並於本院
    行準備程序時就被訴事實為有罪之陳述，本院合議庭依刑事
    訴訟法第273 條之1 第1 項規定，裁定改由受命法官獨任行
    簡式審判程序，先予敘明。
貳、實體部分：
一、訊據被告甲○○對於上揭事實均坦承不諱，核與證人即被害
    人謝任雄、林瑩甄、蘇建忠、陸維清、謝宗奇、陳永隆、許
    榮茂、吳明珠、鄭株耀、陳銘玉於警詢時指述之情節大致相
    符，並有如附表二所示之扣案物品等在卷足資佐證。足認被
    告自白與事實相符。又被告如附表一所示之犯行，除附表一
    編號5 所示之犯行外，餘均採預扣第1 期利息之借貸方式，
    而被告均係以30日為1 期計算利息，而非以1 月為1 期計算
    利息，是各該次借貸之年利率換算後應如附表一所示，起訴
    書所載之年利率尚有誤會，附此敘明。
二、按當舖業指依本法申請許可，專以經營質當為業之公司或商
    號；質當指持當人以動產為擔保，並交付於當舖業，向其借
    款、支付利息之行為；當舖業之年率，最高不得超過48% ，
    當舖業法第3 條第1 款、第4 款、第11條第2 項分別定有明
    文；又所謂取得與原本顯不相當之重利，係指就原本利率、
    時期核算及參酌當地之經濟狀況，較之一般債務之利息，顯
    有特殊之超額者而言（最高法院27年上字第520 號判例意旨
    參照）。本件被告經營當鋪，其向如附表一所示之借款人所
    收取利息之利率，較之法定利率年息5%、民法規定最高利率
    年息20% ，目前金融機構放款利率（除於信用卡、現金卡等
    無擔保之短期、小額之授信利率高於年息10% 外多數均在
    年息10%以下），另佐以一般民間貸款約為3分利（即月息3%
    ，年息36%）及上開當鋪業者不得超過年息48%等一切客觀情
    狀，被告所收取之利息，顯較一般債務之利息有特殊之超額
    ，核屬與原本顯不相當之重利。從而，本件事證明確，被告
    上開犯行洵堪認定。
三、核被告就附表一所為，均係犯刑法第344 條之重利罪。又重
    利罪之行為人就同一借款人之同一筆貸款，陸續收取各期利
    息，其侵害之法益同一，依一般社會觀念，顯係基於單一犯
    意接續所為，自應包括評價為一行為而僅論以接續犯之一罪
    （臺灣高等法院臺中分院97年度上易字第1888號判決意旨參
    照）。再按重利犯罪之性質，在社會生活常態上或為零星偶
    一為之，或長期不間斷的反覆為之，均有其可能性，自難認
    立法者於制定刑罰法律之初，已認知重利行為必屬具反覆性
    之犯罪，且有意藉由法條中客觀構成要件之行為要素，涵括
    上開具有反覆實施特性之數個犯罪行為。況實務上最高法院
    歷來僅將專以觸犯該等法條之罪，為其日常生活之職業者之
    常業犯，認為其性質上屬多數行為之集合犯，在法律上將之
    擬制為一罪（即學理上稱之實質上一罪）（最高法院92年度
    台上字5115號判決、92年度台上字第4959號判決、93年度台
    上字第3609號判決、94年度台上字第4567號判決）；而本次
    刑法修正既依據「刑罰公平原則」之考量，刪除有關連續犯
    之規定，並將含有連續犯性質之常業犯一併全數刪除（參見
    刑法修正草案總說明），則再以集合犯之概念評價多數重利
    之行為，即有不當。因此，被告多次重利犯罪之行為，當無
    論以「接續犯」或「集合犯」之餘地，此時則應回歸一般刑
    法上行為單、複數之認定，而予論罪科刑，較稱妥適（臺灣
    高等法院臺中分院97年度上易字第197 號判決、98年度上易
    字第1236號判決、98年度上易字第775 號判決、98年度上易
    字第523 號判決意旨參照）。本案被告所為如附表一所示各
    次重利犯行，前後收取重利之時間並非全然同一，行為各自
    獨立，容係乘各被害人經濟窘迫之際，見機基於各別犯意而
    為之，所侵害之法益亦非屬同一，自應予分論併罰。
四、爰審酌被告未有犯罪前科，有臺灣高等法院被告前案紀錄表
    1 份在卷可稽，素行良好，然被告利用被害人急需用錢之機
    會，貸放款項藉以牟取顯不相當之高額利息，取得與原本顯
    不相當之重利，剝奪經濟上之弱者，所為殊屬可議，暨被告
    從事重利之期間、被害人數、借貸金額、所獲利息，及被告
    事後業與被害人林瑩甄、蘇建忠（即蘇建忠之父蘇聰明簽立
    之和解書）、陸維清、謝宗奇、陳永隆、許榮茂、吳明珠、
    鄭株耀、陳銘玉達成和解，有和解書附卷足憑，其犯罪之動
    機、目的、手段、品行、生活狀況、智識程度，暨犯罪後坦
    承犯行、態度尚屬良好等一切情狀，分別量處如附表一所示
    之刑，並諭知易科罰金之折算標準，暨定其應執行之刑及諭
    知易科罰金之折算標準，以資儆懲。
五、按重利罪之行為人就同一借款人之同一筆貸款，陸續收取各
    期利息，其侵害之法益同一，依一般社會觀念，顯係基於單
    一犯意接續所為，自應包括評價為一行為而僅論以接續犯之
    一罪。經查：本案被告所為如附表一編號7 所示之犯行雖始
    於95年6 月19日，係在95年7 月1 日刑法修正條文施行前，
    然被告除於貸款當日自貸款金額預扣利息而取得與原本顯不
    相當之重利外，其仍持續向被害人謝宗奇索取利息，故其重
    利犯行仍接續進行，揆諸上開說明，被告之重利犯行接續至
    98年7 月為警查獲之時，亦即於刑法修正條文施行後始終止
    ，自應適用修正後刑法之規定，尚無新舊法比較之問題。另
    被告所犯如附表一編號7 、8 、16所示犯行雖分別始於95年
    6 月19日、96年3 月30日、96年4 月，然被告除於貸款當日
    自貸款金額預扣利息而取得與原本顯不相當之重利外，其仍
    持續向被害人謝宗奇、陳永隆、鄭株耀索取利息，故其重利
    犯行仍接續進行，未曾中斷，依上開說明，被告之重利犯行
    均接續至98年7 月為警查獲當時，而依中華民國九十六年罪
    犯減刑條例第2 條第1 項規定，得依該條例減刑之犯罪，其
    犯罪時間須在96年4 月24日以前，本案被告之重利犯行既接
    續至98年7 月，自不得依該條例予以減刑，附此敘明。
六、附表二編號1 至9 所示之扣案當票9 張，係被告所有分別供
    如附表一所示犯罪所用之物，均應分別依刑法第38條第1 項
    第2 款規定，各宣告沒收。至扣案如附表二編號10至32所示
    之物，均係供作借款質押之用，被告取得上開物品，無非充
    作擔保證明之用，若附表一所示各借款人嗣後依約定返還借
    款完竣，被告仍須將該等充為借款質押之物品返還，難認係
    被告犯罪所得之物並為被告所有，又均非屬違禁物，核與沒
    收之要件不符，爰均不予宣告沒收之（最高法院92年度臺上
    字第2923號判決意旨參照）。
據上論斷，依刑事訴訟法第273 條之1 第1 項、第299 條第1 項
，刑法第344 條、第41條第1 項前段、第51條第6款、第38條第1
項第2 款，刑法施行法第1 條之1 ，判決如主文。
本案經檢察官陳建佑到庭執行職務。
中    華    民    國    99    年    2     月    10    日
                  刑事第二庭    法  官  江彥儀
以上正本證明與原本無異。
如不服本判決應於收受判決後10日內向本院提出上訴書狀，並
應敘述具體理由。其未敘述上訴理由者，應於上訴期間屆滿後
20日內向本院補提理由書(均須按他造當事人之人數附繕本)
「切勿逕送上級法院」。
告訴人或被害人對於判決如有不服具備理由請求檢察官上訴者，
其上訴期間之計算係以檢察官收受判決正本之日期為準。
中    華    民    國    99    年    2     月    10    日
                                書記官  黃明慧
附錄本案論罪科刑法條全文：
中華民國刑法第344條
（重利罪）
乘他人急迫、輕率或無經驗貸以金錢或其他物品，而取得與原本
顯不相當之重利者，處 1 年以下有期徒刑、拘役或科或併科 1
千元以下罰金。
附表一：
┌──┬───┬─────┬────┬───────┬──────────┬──────────┬─────────────┐
│編號│借貸人│借貸時間  │借貸金額│供擔保之證件或│ 利息計算之方式     │償還金額            │   宣       告        刑  │
│    │      │   及     │        │簽發之票據及文│（計算式：利息÷本金│                    │                          │
│    │      │借款地點  │        │件            │  ÷30×365 ＝年利率│                    │                          │
│    │      │          │        │              │  ）                │                    │                          │
├──┼───┼─────┼────┼───────┼──────────┼──────────┼─────────────┤
│1、 │謝任雄│98年1月4日│借款2 萬│面額2 萬元之本│借貸2 萬元，以30天為│本金未償還        │甲○○乘他人急迫貸以金錢，│
│    │      │，在位於彰│元，預扣│票1 張、車牌號│1 期，每期利息1800元│利息繳納至98年7 月│而取得與原本顯不相當之重利│
│    │      │永靖鄉路3 │1800元，│碼3570-UC 號之│，且先預扣1 期利息，│  ，共支付1萬2600元 │，處拘役伍拾日，如易科罰金│
│    │      │段428 號之│實拿1 萬│自小客車行車執│年息達120.32％。    │   （共支付7期利息）│，以新臺幣壹仟元折算壹日。│
│    │      │「萬國當鋪│8200元  │照正本        │（1800÷18200 ÷30×│                    │                          │
│    │      │」        │        │              │  365＝120.32﹪）   │                    │                          │
├──┼───┼─────┼────┼───────┼──────────┼──────────┼─────────────┤
│2、 │謝任雄│98年3 月20│借款3 萬│面額3 萬元之本│借貸3萬元，以30天為1│本金未償還        │甲○○乘他人急迫貸以金錢，│
│    │      │日，在同上│元，預扣│票1張         │期，每期利息2700元，│利息繳納至98年7 月│而取得與原本顯不相當之重利│
│    │      │址之「萬國│2700元，│              │且先預扣1 期利息，年│  ，共支付1萬3500元 │，處拘役伍拾日，如易科罰金│
│    │      │當鋪」    │實拿2萬 │              │息達120.32 ％。     │   （共支付5期利息）│，以新臺幣壹仟元折算壹日。│
│    │      │          │7300元  │              │（2700÷27300 ÷30×│                    │                          │
│    │      │          │        │              │  365＝120.32﹪）   │                    │                          │
├──┼───┼─────┼────┼───────┼──────────┼──────────┼─────────────┤
│3、 │林瑩甄│96年12月21│借款1 萬│面額1 萬7000元│借貸1 萬7000元，以30│本金未償還        │甲○○乘他人急迫貸以金錢，│
│    │      │日，在同上│7000元，│之本票1 張、車│天為1 期，每期利息  │利息繳納至98年7 月│而取得與原本顯不相當之重利│
│    │      │址之「萬國│預扣1500│牌號碼CTQ-282 │1500元，且先預扣1 期│  ，共支付3萬元     │，處拘役肆拾日，如易科罰金│
│    │      │當鋪」    │元，實拿│號之機車行車執│利息，年息達117.74％│  （共支付20期利息）│，以新臺幣壹仟元折算壹日。│
│    │      │          │1 萬5500│照正本、身分證│。                  │                    │扣案如附表二編號1 所示之物│
│    │      │          │元      │影本          │（1500÷15500 ÷30  │                    │，沒收。                  │
│    │      │          │        │              │  ×365＝117.74﹪） │                    │                          │
│    │      │          │        │              │                    │                    │                          │
├──┼───┼─────┼────┼───────┼──────────┼──────────┼─────────────┤
│4、 │蘇建忠│97年12月24│借款7萬 │面額7 萬元之本│借貸7 萬元，以30 天 │本金未償還        │甲○○乘他人急迫貸以金錢，│
│    │      │日，在同上│元，預扣│票1 張、車牌號│為1 期，每期利息6300│利息繳納至98年7 月│而取得與原本顯不相當之重利│
│    │      │址之「萬國│6300元，│碼7Q-4456 號之│元，且先預扣1 期利息│  ，共支付5萬400元  │，處拘役肆拾日，如易科罰金│
│    │      │當鋪」    │實拿6萬 │自小客車行車執│，年息達120.32 ％。 │   （共支付8期利息）│，以新臺幣壹仟元折算壹日。│
│    │      │          │3700元  │照正本、身分證│（6300÷63700 ÷30×│                    │扣案如附表二編號2 所示之物│
│    │      │          │        │影本          │  365＝120.32﹪）   │                    │，沒收。                  │
│    │      │          │        │              │                    │                    │                          │
│    │      │          │        │              │                    │                    │                          │
├──┼───┼─────┼────┼───────┼──────────┼──────────┼─────────────┤
│5   │蘇建忠│98年4 月24│借款3 萬│面額3 萬5000元│借貸3 萬5000元，以30│本金未償還        │甲○○乘他人急迫貸以金錢，│
│    │      │日，在同上│5000元，│之本票1張     │天為1 期，每期利息31│利息繳納至98年7 月│而取得與原本顯不相當之重利│
│    │      │址之「萬國│實拿3 萬│              │50元，年息達109.5 ％│  ，共支付9450元    │，處拘役肆拾日，如易科罰金│
│    │      │當鋪」    │5000元  │              │。                  │   （共支付3期利息）│，以新臺幣壹仟元折算壹日。│
│    │      │          │        │              │（3150÷350000÷30  │                    │扣案如附表二編號2 所示之物│
│    │      │          │        │              │  ×365＝109.5﹪）  │                    │，沒收。                  │
│    │      │          │        │              │                    │                    │                          │
│    │      │          │        │              │                    │                    │                          │
├──┼───┼─────┼────┼───────┼──────────┼──────────┼─────────────┤
│6、 │陸維清│96年11月28│借款3 萬│面額2 萬元、1 │借貸3萬元，以30天為1│本金未償還        │甲○○乘他人急迫貸以金錢，│
│    │      │日，在同上│元，預扣│萬元之本票各1 │期，每期利息2700元，│利息繳納至98年7 月│而取得與原本顯不相當之重利│
│    │      │址之「萬國│2700元，│張、車牌號碼QE│且先預扣1 期利息，年│  ，共支付5萬6700元 │，處拘役肆拾日，如易科罰金│
│    │      │當鋪」    │實拿2萬 │-8751 號之自小│息達120.32 ％。     │  （共支付21期利息）│，以新臺幣壹仟元折算壹日。│
│    │      │          │7300元  │客車行車執照正│（2700÷27300 ÷30×│                    │扣案如附表二編號3 所示之物│
│    │      │          │        │本、身分證影本│  365＝120.32﹪）   │                    │，沒收。                  │
│    │      │          │        │              │                    │                    │                          │
│    │      │          │        │              │                    │                    │                          │
├──┼───┼─────┼────┼───────┼──────────┼──────────┼─────────────┤
│7、 │謝宗奇│95年6 月19│借款5 萬│面額1 萬元之本│借貸5萬元，以30天為1│本金未償還        │甲○○乘他人急迫貸以金錢，│
│    │      │日，在同上│元，預扣│票2 張、面額2 │期，每期利息4500元，│利息繳納至98年7 月│而取得與原本顯不相當之重利│
│    │      │址之「萬國│4500元，│萬5000元、5000│且先預扣1 期利息，年│  ，共支付17萬1000元│，處拘役肆拾日，如易科罰金│
│    │      │當鋪」    │實拿4萬 │元之本票各1 張│息達120.32 ％。     │  （共支付38期利息）│，以新臺幣壹仟元折算壹日。│
│    │      │          │5500元  │、車牌號碼2R-6│（4500÷45500 ÷30×│                    │扣案如附表二編號4 所示之物│
│    │      │          │        │378 號之自小貨│  365＝120.32﹪）   │                    │，沒收。                  │
│    │      │          │        │車行車執照正本│                    │                    │                          │
│    │      │          │        │、身分證影本  │                    │                    │                          │
│    │      │          │        │              │                    │                    │                          │
│    │      │          │        │              │                    │                    │                          │
├──┼───┼─────┼────┼───────┼──────────┼──────────┼─────────────┤
│8、 │陳永隆│96年3 月30│借款4 萬│面額4 萬元之本│借貸4 萬元，以30天│支付利息4 萬8000元後│甲○○乘他人急迫貸以金錢，│
│    │      │日，在同上│元，預扣│票1 張、車牌號│  為1 期，每期利息32│（每期利息3200元，共│而取得與原本顯不相當之重利│
│    │      │址之「萬國│3200元，│碼RH-2430 號之│  00元，且先預扣1 期│支付15期），於97年5 │，處拘役肆拾日，如易科罰金│
│    │      │當鋪」    │實拿3萬 │自小客車行車執│  利息，年息達105.79│月償還本金2 萬元；嗣│，以新臺幣壹仟元折算壹日。│
│    │      │          │6800元  │照正本、身分證│  ％。              │再支付利息2 萬2400元│扣案如附表二編號5 所示之物│
│    │      │          │        │影本          │（3200÷36800 ÷30  │（每期利息1600元，共│，沒收。                  │
│    │      │          │        │              │  ×365＝105.79﹪） │支付14期）          │                          │
│    │      │          │        │              │於97年5 月償還本金│                    │                          │
│    │      │          │        │              │  2 萬元，所餘本金，│                    │                          │
│    │      │          │        │              │  以30天為1 期，每期│                    │                          │
│    │      │          │        │              │  利息1600元，年息10│                    │                          │
│    │      │          │        │              │  5.79％。          │                    │                          │
│    │      │          │        │              │（1600÷18400 ÷30×│                    │                          │
│    │      │          │        │              │  365＝105.79﹪）   │                    │                          │
│    │      │          │        │              │                    │                    │                          │
├──┼───┼─────┼────┼───────┼──────────┼──────────┼─────────────┤
│9、 │許榮茂│96年8 月24│借款3 萬│面額3 萬元之本│借貸3萬元，以30天為1│本金未償還        │甲○○乘他人急迫貸以金錢，│
│    │      │日，在同上│元，預扣│票1 張、車牌號│期，每期利息2700元，│利息繳納至98年7 月│而取得與原本顯不相當之重利│
│    │      │址之「萬國│2700元，│碼9461-NL 號之│且先預扣1 期利息，年│  ，共支付6萬4800元 │，處拘役肆拾日，如易科罰金│
│    │      │當鋪」    │實拿2萬 │自小客車行車執│息達118.68％。      │  （共支付24期利息）│，以新臺幣壹仟元折算壹日。│
│    │      │          │7300元  │照正本        │                    │                    │扣案如附表二編號6 所示之物│
│    │      │          │        │              │                    │                    │，沒收。                  │
│    │      │          │        │              │                    │                    │                          │
│    │      │          │        │              │                    │                    │                          │
├──┼───┼─────┼────┼───────┼──────────┼──────────┼─────────────┤
│10、│許榮茂│96年9 月28│借款2 萬│面額2 萬元之本│借貸2 萬元，以30天為│本金未償還        │甲○○乘他人急迫貸以金錢，│
│    │      │日，在同上│元，預扣│票1 張、      │1 期，每期利息1800元│利息繳納至98年7 月│而取得與原本顯不相當之重利│
│    │      │址之「萬國│1800元，│              │，且先預扣1 期利息，│  ，共支付3萬9600元 │，處拘役肆拾日，如易科罰金│
│    │      │當鋪」    │實拿1 萬│              │年息達118.68％。    │  （共支付22期利息）│，以新臺幣壹仟元折算壹日。│
│    │      │          │8200元  │              │                    │                    │扣案如附表二編號6 所示之物│
│    │      │          │        │              │                    │                    │，沒收。                  │
│    │      │          │        │              │                    │                    │                          │
├──┼───┼─────┼────┼───────┼──────────┼──────────┼─────────────┤
│11、│許榮茂│96年12月13│借款2 萬│面額2 萬元之本│借貸2 萬元，以30天為│本金未償還        │甲○○乘他人急迫貸以金錢，│
│    │      │日，在同上│元，預扣│票1 張、      │1 期，每期利息1800元│利息繳納至98年7 月│而取得與原本顯不相當之重利│
│    │      │址之「萬國│1800元，│              │，且先預扣1 期利息，│  ，共支付3萬4200元 │，處拘役肆拾日，如易科罰金│
│    │      │當鋪」    │實拿1 萬│              │年息達118.68％。    │  （共支付19期利息）│，以新臺幣壹仟元折算壹日。│
│    │      │          │8200元  │              │                    │                    │扣案如附表二編號6 所示之物│
│    │      │          │        │              │                    │                    │，沒收。                  │
│    │      │          │        │              │                    │                    │                          │
├──┼───┼─────┼────┼───────┼──────────┼──────────┼─────────────┤
│12、│許榮茂│97年1 月14│借款2 萬│面額2 萬元之本│借貸2 萬元，以30天為│本金未償還        │甲○○乘他人急迫貸以金錢，│
│    │      │日，在同上│元，預扣│票1 張、      │1 期，每期利息1800元│利息繳納至98年7 月│而取得與原本顯不相當之重利│
│    │      │址之「萬國│1800元，│              │，且先預扣1 期利息，│  ，共支付3萬2400元 │，處拘役肆拾日，如易科罰金│
│    │      │當鋪」    │實拿1 萬│              │年息達118.68％。    │  （共支付18期利息）│，以新臺幣壹仟元折算壹日。│
│    │      │          │8200元  │              │                    │                    │扣案如附表二編號6 所示之物│
│    │      │          │        │              │                    │                    │，沒收。                  │
│    │      │          │        │              │                    │                    │                          │
├──┼───┼─────┼────┼───────┼──────────┼──────────┼─────────────┤
│13、│許榮茂│97年8 月27│借款1 萬│面額1 萬元之本│借貸1萬元，以30天為1│本金未償還        │甲○○乘他人急迫貸以金錢，│
│    │      │日，在同上│元，預扣│票1 張、      │期，每期利息900 元，│利息繳納至98年7 月│而取得與原本顯不相當之重利│
│    │      │址之「萬國│900 元，│              │且先預扣1 期利息，年│  ，共支付9900元    │，處拘役肆拾日，如易科罰金│
│    │      │當鋪」    │實拿9100│              │息達118.68 ％。     │  （共支付11期利息）│，以新臺幣壹仟元折算壹日。│
│    │      │          │元      │              │                    │                    │扣案如附表二編號6 所示之物│
│    │      │          │        │              │                    │                    │，沒收。                  │
│    │      │          │        │              │                    │                    │                          │
├──┼───┼─────┼────┼───────┼──────────┼──────────┼─────────────┤
│14、│許榮茂│98年5 月1 │借款1 萬│面額1 萬元之本│借貸1萬元，以30天為1│本金未償還        │甲○○乘他人急迫貸以金錢，│
│    │      │日，在同上│元，預扣│票1 張、      │期，每期利息900 元，│利息繳納至98年7 月│而取得與原本顯不相當之重利│
│    │      │址之「萬國│900 元，│              │且先預扣1 期利息，年│  ，共支付1800元    │，處拘役肆拾日，如易科罰金│
│    │      │當鋪」    │實拿9100│              │息達118.68 ％。     │  （共支付2期利息） │，以新臺幣壹仟元折算壹日。│
│    │      │          │元      │              │                    │                    │扣案如附表二編號6 所示之物│
│    │      │          │        │              │                    │                    │，沒收。                  │
│    │      │          │        │              │                    │                    │                          │
├──┼───┼─────┼────┼───────┼──────────┼──────────┼─────────────┤
│15、│吳明珠│98年4 月10│借款3 萬│面額2 萬元、1 │借貸3萬元，以30天為1│本金未償還        │甲○○乘他人急迫貸以金錢，│
│    │      │日，在同上│元，預扣│萬元之本票各1 │期，每期利息2700元，│利息繳納至98年7 月│而取得與原本顯不相當之重利│
│    │      │址之「萬國│2700元，│張、車牌號碼  │且先預扣1 期利息，年│  ，共支付1萬800元  │，處拘役肆拾日，如易科罰金│
│    │      │當鋪」    │實拿2 萬│4190-UD 號之自│息達118.68％。      │  （共支付4期利息） │，以新臺幣壹仟元折算壹日。│
│    │      │          │7300元  │小貨車行車執照│                    │                    │扣案如附表二編號7 所示之物│
│    │      │          │        │正本、身分證影│                    │                    │，沒收。                  │
│    │      │          │        │本            │                    │                    │                          │
│    │      │          │        │              │                    │                    │                          │
├──┼───┼─────┼────┼───────┼──────────┼──────────┼─────────────┤
│16、│鄭株耀│96年4 月，│借款8 萬│面額1 萬元之本│借貸8萬元，以30天為1│本金未償還        │甲○○乘他人急迫貸以金錢，│
│    │      │在同上址之│元，預扣│票1 張、2 萬元│期，每期利息6400元，│利息繳納至98年7 月│而取得與原本顯不相當之重利│
│    │      │「萬國當鋪│6400元，│之本票4 張、4 │且先預扣1 期利息，年│  ，共支付17萬9200元│，處拘役肆拾日，如易科罰金│
│    │      │」        │實拿7萬 │萬元之本票1 張│息達104.34％。      │  （共支付28期利息）│，以新臺幣壹仟元折算壹日。│
│    │      │          │3600元  │、車牌號碼8L- │                    │                    │扣案如附表二編號8 所示之物│
│    │      │          │        │5321號之自小客│                    │                    │，沒收。                  │
│    │      │          │        │車行車執照正本│                    │                    │                          │
│    │      │          │        │、身分證影本  │                    │                    │                          │
│    │      │          │        │              │                    │                    │                          │
├──┼───┼─────┼────┼───────┼──────────┼──────────┼─────────────┤
│17、│陳銘玉│96年年底某│借款1 萬│面額1 萬5000元│借貸1 萬5000元，以30│本金未償還        │甲○○乘他人急迫貸以金錢，│
│    │      │日，在同上│5000元，│之本票1 張、車│天為1 期，每期利息  │利息繳納至98年7 月│而取得與原本顯不相當之重利│
│    │      │址之「萬國│預扣1300│牌號碼SR6-532 │1300元，且先預扣1 期│  ，共支付2萬6000元 │，處拘役肆拾日，如易科罰金│
│    │      │當鋪」    │元，實拿│號之機車行車執│利息，年息達113.86％│  （共支付20期利息）│，以新臺幣壹仟元折算壹日。│
│    │      │          │1 萬3700│照正本、身分證│。                  │                    │扣案如附表二編號9 所示之物│
│    │      │          │元      │影本          │                    │                    │，沒收。                  │
│    │      │          │        │              │                    │                    │                          │
│    │      │          │        │              │                    │                    │                          │
│    │      │          │        │              │                    │                    │                          │
└──┴───┴─────┴────┴───────┴──────────┴──────────┴─────────────┘
附表二：
┌──┬──────────┬────┬───────────┐
│編號│     扣案物品       │  數量  │        備註          │
├──┼──────────┼────┼───────────┤
│ 1  │當票（林瑩甄）      │  1張   │                      │
├──┼──────────┼────┼───────────┤
│ 2  │當票（蘇建忠）      │  1張   │                      │
├──┼──────────┼────┼───────────┤
│ 3  │當票（陸維清）      │  1張   │                      │
├──┼──────────┼────┼───────────┤
│ 4  │當票（謝宗奇）      │  1張   │                      │
├──┼──────────┼────┼───────────┤
│ 5  │當票（陳永隆）      │  1張   │                      │
├──┼──────────┼────┼───────────┤
│ 6  │當票（許榮茂）      │  1張   │                      │
├──┼──────────┼────┼───────────┤
│ 7  │當票（吳明珠）      │  1張   │                      │
├──┼──────────┼────┼───────────┤
│ 8  │當票（鄭株耀）      │  1張   │                      │
├──┼──────────┼────┼───────────┤
│ 9  │當票（陳銘玉）      │  1張   │                      │
├──┼──────────┼────┼───────────┤
│10  │車牌號碼CTQ-282 號機│  1張   │                      │
│    │車行照              │        │                      │
├──┼──────────┼────┼───────────┤
│11  │林瑩甄身分證影本    │  1張   │                      │
├──┼──────────┼────┼───────────┤
│12  │汽車買賣合約書、汽（│ 各9張  │分別由林瑩甄、蘇聰明、│
│    │機）車過戶登記書、汽│        │陸維清、謝宗奇、陳永隆│
│    │（機）車各項異動登記│        │、許榮茂、吳明珠、鄭株│
│    │書、切結書、委託切結│        │耀、陳銘玉所簽具      │
│    │書、車輛取回同意書  │        │                      │
├──┼──────────┼────┼───────────┤
│13  │本票                │  1張   │面額1 萬7000元，由林瑩│
│    │                    │        │甄所開立              │
├──┼──────────┼────┼───────────┤
│14  │車牌號碼7Q-4456 號自│  1張   │                      │
│    │小客車行照          │        │                      │
├──┼──────────┼────┼───────────┤
│15  │蘇建忠、蘇聰明身分證│ 各1張  │                      │
│    │影本                │        │                      │
├──┼──────────┼────┼───────────┤
│16  │本票                │ 2張    │面額7 萬元1 張由蘇建忠│
│    │                    │        │所開立、              │
│    │                    │        │面額3 萬5000元1 張由蘇│
│    │                    │        │聰明所簽立            │
├──┼──────────┼────┼───────────┤
│17  │車牌號碼OE-8751 號自│  1張   │                      │
│    │小客車行照          │        │                      │
├──┼──────────┼────┼───────────┤
│18  │陸維清身分證影本    │  1張   │                      │
├──┼──────────┼────┼───────────┤
│19  │本票                │  2張   │面額1 萬元及2 萬元各1 │
│    │                    │        │張，由陸維清所簽立    │
├──┼──────────┼────┼───────────┤
│20  │謝宗奇身分證影本    │  1張   │                      │
├──┼──────────┼────┼───────────┤
│21  │本票                │  4張   │面額1 萬元2 張、面額2 │
│    │                    │        │萬5000元、5000元各1 張│
│    │                    │        │，均由謝宗奇所簽      │
├──┼──────────┼────┼───────────┤
│22  │車牌號碼RH-2430 號自│  1張   │                      │
│    │小客貨車行照        │        │                      │
├──┼──────────┼────┼───────────┤
│23  │陳永隆身分證影本    │  1張   │                      │
├──┼──────────┼────┼───────────┤
│24  │本票                │  1張   │面額4 萬元，由陳永隆所│
│    │                    │        │開立                  │
├──┼──────────┼────┼───────────┤
│25  │車牌號碼9461-NL 號自│  1張   │                      │
│    │小客車行照          │        │                      │
├──┼──────────┼────┼───────────┤
│26  │本票                │  6張   │面額3 萬元1 張、2 萬元│
│    │                    │        │3 張、1 萬元2 張，均由│
│    │                    │        │許榮茂所開立          │
├──┼──────────┼────┼───────────┤
│27  │吳明珠身分證影本    │  1張   │面額2 萬元、1 萬元各1 │
│    │                    │        │張，均由吳明珠所開立  │
├──┼──────────┼────┼───────────┤
│28  │鄭株耀身分證影本    │  1張   │                      │
├──┼──────────┼────┼───────────┤
│29  │本票                │  6張   │面額1 萬元1 張、2 萬元│
│    │                    │        │4 張、4 萬元1 張，均由│
│    │                    │        │鄭株耀所簽立          │
├──┼──────────┼────┼───────────┤
│30  │車牌號碼SR6-532 號機│  1張   │                      │
│    │車行照              │        │                      │
├──┼──────────┼────┼───────────┤
│31  │陳銘玉身分證影本    │  1張   │                      │
├──┼──────────┼────┼───────────┤
│32  │本票                │  1張   │面額1 萬5000元，由陳銘│
│    │                    │        │玉所開立              │
└──┴──────────┴────┴───────────┘

司法院資訊處製作；財團法人民間司法改革基金會備份。
